【裁判字號】    98,台上,7323
【裁判日期】    981204
【裁判案由】    違反槍砲彈藥刀械管制條例
【裁判全文】
最高法院刑事判決            九十八年度台上字第七三二三號
上  訴  人  甲○○
上列上訴人因違反槍砲彈藥刀械管制條例案件，不服台灣高等法
院中華民國九十六年七月三十一日第二審判決（九十六年度上訴
字第二三九０號，起訴案號：台灣台北地方法院檢察署九十四年
度偵字第七一六、一四四七一號），提起上訴，本院判決如下：
    主  文
原判決撤銷，發回台灣高等法院。
    理  由
本件原判決認定：上訴人甲○○明知可發射子彈具有殺傷力之制
式手槍、子彈，為槍砲彈藥刀械管制條例所管制之物品，未經許
可不得無故持有，竟基於非法持有具有殺傷力制式手槍、子彈之
犯意，於民國九十三年十月間某日持有制式手槍一支（係中共製
NORINCO 廠七七型口徑七．六二mm之制式半自動手槍，槍枝管制
編號：0000000000，含彈匣一個）、金屬彈頭之土造具殺傷力之
子彈十一顆及制式子彈四顆，將之置於台北市○○路○段四一六
巷十三號四樓之四陳文進（案經原審九十五年度上訴字第八三三
號判決無罪確定）租屋處之主臥室電視櫃抽屜內，嗣於九十三年
十二月二十八日十二時三十分，為警執行搜索時，當場在陳文進
前開租屋處主臥室電視櫃已上鎖之抽屜內查獲，並扣得前開中共
黑星制式手槍一支、土造子彈十一顆（經實際試射四顆，剩餘七
顆）及制式子彈四顆（經實際試射三顆，剩餘一顆）等情。因而
維持第一審論上訴人以未經許可，持有中共黑星制式手槍（中共
NORINCO 廠七七型口徑七．六二mm之制式半自動手槍）罪，處有
期徒刑伍年陸月，併科罰金新台幣拾萬元，並諭知罰金易服勞役
之折算標準，及為相關從刑宣告之判決，駁回上訴人在第二審之
上訴，固非無見。
惟查：（一）有罪之判決書，應於理由內記載對於被告有利證據
不採納者之理由，刑事訴訟法第三百十條第二款定有明文。卷查
上訴人堅決否認本件犯行，並一再陳稱：其並未借住證人陳文進
家中云云，而證人即當天搜索之台北市警察局大安分局警員陳志
明於檢察官偵查時證以：「（問：當天執行搜索經過情形？）…
…陳文進帶我們去他的房間，……電視櫃的抽屜有一個是上鎖的
，我詢問抽屜是誰的，他說他不曉得這櫃子是誰，然後我要他打
開這個上號碼鎖的抽屜，他猶豫了一分鐘，他才不情願的打開這
個號碼鎖，當抽屜一打開，就看到一把黑星手槍，當時他在場沒
有講話，也沒說槍枝是何人的。神情是一副既然被查獲就認了的
樣子，還嘆了一口氣。」「（問：陳文進被查獲當時有無說該房
間是甲○○在使用？）沒有」「（問：查獲當時陳文進有無承認
槍枝是自己的？）我們問他槍是誰的，他都沒有講話，直到警局
製作筆錄時他才推說查獲的手槍、子彈、注射筒是甲○○的。」
「（問：搜索當天陳文進有無表示他睡在那個房間？）他說他睡
在查到槍的房間，他家有三個房間……」「（問：房間內有無甲
○○衣物？）沒有。陳文進的衣服都擺在雜物間，也沒看見有旅
行箱和行李袋」；嗣於另案第一審審理時證稱：「（問：如何找
到槍？）我看到有一個櫃子有上鎖……我們就請陳文進把密碼鎖
解開？）」「（問：有沒有先問櫃子誰上鎖？）有」「（問：如
何說？）本來說不知道，但是我跟他說，這是你的房間，為何不
知道鎖的密碼，他猶豫一下，才過去開」「（問：有沒有問他槍
？）他沒有回答」「（問：從打開那時，一直到你們離開那屋子
，他有沒有說槍是他的？）後來我們製作搜索扣押筆錄時，他說
你們應該知道這個槍是誰的，我們說我們怎麼知道，這個房子是
你的。」；證人即當天搜索之台北市警察局大安分局三組小隊長
連銘棋於另案第一審審理中結證：「搜索完後我有問他其他東西
是何人所有的，陳文進有說都是他的」「（問：你的意思就是主
臥室裡面的衣櫃有放衣服？）對，是放陳文進的衣服」（見九十
四年度偵字第七一六號影印卷第八十七至八十八頁、九十四年度
訴字第一四三六號影印卷第六十五、六十六、八十頁）；參之陳
文進於另案審理時證以：「（問：你那個房間，借給甲○○到案
發時，有多久了？）甲○○住兩個多月」「（問：那甲○○常會
回來住嗎？）他差不多一個月三十天，有二十幾天回來住。」各
等語（見九十四年度訴字第一四三六號影印卷第八十三至八十四
頁）。果上開證述無訛，上訴人如在陳文進家中曾寄宿二個月餘
，何以當時均未發現上訴人之換洗衣物或其他物品？又陳文進於
警方搜得扣案槍枝時，何以不即時供述該槍枝乃上訴人所藏放？
均非無疑，原判決就此等有利於上訴人之證據資料，究竟如何以
不足資為上訴人之有利證明，並未詳細論列其摒棄不採之理由，
自嫌判決理由不備。（二）科刑判決所認定之事實，與其所採用
之證據不相適合，即屬證據上之理由矛盾，其判決當然為違背法
令。原判決雖採信證人高寶隆於偵查中有關上訴人曾於陳文進房
間住宿之證詞，並認其於第一審審理時所證，乃翻異之詞，且說
明：「高寶隆上開證述亦與證人連銘棋證稱：『（陳文進的住處
共幾間房間？）我記得二個，一間比較小，感覺上沒人居住』等
語情節不符，是高寶隆於原審（第一審）所述，尚難認足以推翻
渠先前於偵查中以及陳文進證詞之證明力。」等旨（原判決第六
頁第一至五行）。然高寶隆於偵查中固先證稱：伊於九十三年十
二月二十八日警察搜索陳文進住處時，有在現場，在陳文進家住
兩三天，是住在被搜索之房間，因為該房間是甲○○在使用的，
進去時都要甲○○同意，甲○○好像已住兩、三個月，陳文進都
睡在客廳，該屋有三個房間，有一個是放衣服的儲藏室，當天陳
文進說查扣的槍、彈是甲○○所有，但伊不悉是何人所有，未看
過陳文進開過上鎖的抽屜等情（見九十四年度偵字第七一六號影
印卷第五十九頁）；但嗣於第一審九十六年四月十二日審理時則
稱：「（問：回答檢察官問的是否實在？）實在，我沒有作假口
供，不過，陳文進有跟我說，開庭要如何說，我是照陳文進教我
講的話，出庭說的。」「（問：你說的內容是否與事實相符？）
我不知道，我只是去那邊借住兩、三天。」（問：陳文進教你如
何說？）我去那邊住兩、三天，我什麼事情都不知道……警察搜
出壹把槍，警察問陳文進那個槍誰的，他說是甲○○的，我什麼
都不知道，叫我一定要出庭作證。」「（問：當時你去那邊借住
時，甲○○住哪間房間？）我都沒有看過他，我去住了兩天。」
「（問：陳文進睡何處？）我睡儲藏室那個房間，陳文進住查到
槍的房間。」（問：甲○○住何處？）我沒有看過他，我在那邊
兩天沒有看過他。」「（問：檢察官有問你，甲○○何時去住那
房間，你當時回答你說好像有兩、三個月？）那是陳文進開庭之
前叫我這樣說。」各等語（見第一審卷第一四八頁至一四九頁背
面），否認知悉上訴人曾住在陳文進之租屋處，並聲稱前於偵查
中所為證述，係依陳文進指示而為；至連銘棋雖證稱：「（陳文
進的住處共幾間房間？）我記得二個，一間比較小，感覺上沒人
居住」；但陳文進於檢察官偵查時已供以：「（問：你的住處有
幾間房間？）一共有三間，一間是我姊姊陳美雲在住的，另一間
有堆放雜物……」；並於第一審法院審理時證以：「（問：隔壁
那間儲藏室誰在睡的？很少，大部分我睡客廳」「我有時候睡隔
壁間」各等語（見九十四年度偵字第七一六號影印卷第二十八頁
、第一審卷第一五七頁背面）。果上開筆錄所載無誤，高寶隆於
第一審法院所證：儲藏室可供臥睡云云，與陳文進所述：其住處
有三間房間，且儲藏室亦曾睡過等語，並無不符，而連銘棋所述
陳文進之住處有二間房間等情，始與陳文進所供不一，原判決以
連銘棋之證述，資為否定高寶隆於第一審所述之論據，自與其所
採用之證據不相適合，即有證據上理由矛盾之違誤。以上或為上
訴意旨所指摘，或為本院得依職權調查之事項，應認原判決有撤
銷發回之原因。
據上論結，應依刑事訴訟法第三百九十七條、第四百零一條，判
決如主文。
中    華    民    國  九十八  年   十二   月    四    日
                      最高法院刑事第三庭
                          審判長法官  林  增  福
                                法官  張  清  埤
                                法官  陳  世  雄
                                法官  何  菁  莪
                                法官  洪  佳  濱
      本件正本證明與原本無異
                                      書  記  官
中    華    民    國  九十八  年   十二   月    九    日
                                                      K


司法院資訊處製作；財團法人民間司法改革基金會備份。
